臺灣彰化地方法院民事判決
110年度簡字第37號
原      告  陳泰安  

訴訟代理人  王國泰律師

被      告  吳淑卿  
訴訟代理人  吳啟瑞律師

複代理人    李庭瑄律師


上列當事人間請求損害賠償事件，原告提起刑事附帶民事訴訟，
經本院刑事庭裁定移送前來（108年度交附民字第126號），本院
於民國111年7月20日言詞辯論終結，判決如下：
    主  文
被告應給付原告新臺幣8,442元，及自民國108年11月12日起至清
償日止，按年息5%計算之利息。
原告其餘之訴駁回。
訴訟費用由被告負擔6%，餘由原告負擔。
本判決第一項得假執行。但被告如以新臺幣8,442元為原告預供
擔保，得免為假執行。
    事實及理由
ㄧ、原告起訴主張：
  ㈠原告於民國（下同）107年10月26日17時55分許，騎乘車牌號
    碼000-0000號普通重型機車（下稱系爭機車），沿彰化縣二
    林鎮鎮平巷由北往南方向行駛，行經該路段60號前，適被告
    騎乘車牌號碼000-000號普通重型機車，沿鎮平巷由西往東
    方向行駛至該處欲左轉彎行駛，竟疏未注意行至無號誌交岔
    路口，轉彎車應讓直行車先行，而當時並無不能注意之情事
    ，竟未暫停禮讓直行車先行，即貿然左轉彎行駛，致兩車發
    生碰撞，造成原告受有下背和骨盆挫傷、左側髖部挫傷、耳
    鳴、感音性聽力障礙、雙腳麻等傷害（下合稱系爭傷害）。
    被告經臺灣彰化地方檢察署檢察官以108年度偵字第2350號
    起訴，經本院刑事庭以108年度交易字第433號刑事判決以犯
    過失傷害罪名，判處有期徒刑參月，如易科罰金以新臺幣（
    下同）1,000元折算1日，嗣經兩造提起上訴，由臺灣高等法
    院臺中分院110年度交上易字第14號案件判決駁回上訴確定
    。被告上開行為，違反道路交通安全規則第102條第1項第2
    款之保護他人之法律，且被告為本件車禍之肇事主因，致原
    告受有系爭傷害，至少應負8成以上之過失責任比例，原告
    爰依民法第184條第1項前段、第184條第2項、第191條之2、
    第193條第1項、第195條第1項規定向被告請求損害賠償。
  ㈡請求項目及金額如下：
　  ⒈醫療費用28,090元：
　　  ⑴原告因本件車禍受有下背和骨盆挫傷、左側髖部挫傷、
        耳鳴、感音性聽力障礙、雙腳麻等傷害，業經本院刑事
        庭調閱相關病歷資料並函詢主治醫師意見在卷，確認與
        本件車禍有相當因果關係，經判決確定在案，足見原告
        確因本件車禍受有系爭傷害。
　　　⑵就耳鳴、感音性聽力障礙傷害部分，依臺中榮民總醫院
        鑑定書及補充鑑定書（下稱臺中榮總鑑定結果），可知
        臺中榮總鑑定結果並無法確認原告並無感音性聽力障礙
        ，實施電腦斷層只是排除車禍造成「內耳骨折導致的感
        音性聽力障礙」，但無法排除車禍造成的「非內耳骨折
        導致的感音性聽力障礙」。且「一次」聽力檢查結果雖
        可判定有無感音性聽力障礙，但從臨床醫學來看，「多
        次」聽力檢查反而大幅提高診斷之正確性，原告分別於
        107年11月1日、108年1月31日、108年4月25日於二林基
        督教醫院進行聽力檢查及門診，檢查數據及診斷較諸臺
        中榮總鑑定結果有更高公信力及正確性，復因原告於10
        7年10月29日就告知醫師有耳鳴情形，本件車禍前亦無
        耳鳴相關病史。又臺中榮總鑑定結果既然建議可再對原
        告進行其他一連串檢查，進一步判斷原告之聽力障礙，
        更足證臺中榮總鑑定結果並無法引為對原告不利之證據
        ，則仍依二林基督教醫院檢查結果為依據，且既然原告
        係發生車禍後才發生感音性聽力障礙，足認與本件車禍
        有因果關係。
　  ⒉勞動能力損失817,036元：
　　  原告因本件車禍受有左耳聽力喪失28分貝、右耳聽力喪失
      13分貝之損失，勞動能力減損應為10%，原告為84年6月20
      日出生，以原告原來身體健康情形及其主觀意願，至少可
      工作至65歲（149年6月20日）雇主強制退休為止，則自10
      8年4月25日起至原告年滿65歲止，尚有41年4月7日，爰以
      原告月薪3萬元計算，按霍夫曼法扣除中間利息，原告喪
      失10%勞動能力損失計為817,036元。
　  ⒊精神慰撫金500,000元等語。　
　㈢並聲明：被告應給付原告1,345,486元，及自起訴狀送達翌
　　        日起至清償日止，按年息百分之五計算之利息。
二、被告則以：
　㈠本件原告明知其已被吊銷駕照，卻仍不顧法令規定執意騎乘
    系爭機車，自承以時速約60公里之速度超速行駛，於行經該
    巷60號附近之無號誌丁字路口時，因車速過快未注意車前狀
    況，所以無法採取煞車等安全措施而攔腰撞上被告所騎乘車
    輛，造成被告受有左側股骨頸骨折、左側遠端股骨骨折、左
    側內外踝開放性骨折、左手壓砸傷併第四指遠端指骨斷裂及
    第五指近端骨折等嚴重傷害，原告上開行為違反道路交通管
    理處罰條例第93條第1項及同項第3款規定，就本件車禍具有
    重大過失，此有另案勘驗本件車禍事故當下之勘驗筆錄，可
    證本件車禍事故係因原告未注意車前狀況，且車速過快，被
    告並無過失，此亦有被告分別於108年1月23日警詢筆錄、10
    8年4月19日偵查筆錄之證述「四輛機車連續左轉，後來對方
    很快衝過來，我就被撞上」、「連續四台車要左轉，我有打
    方向燈且有看左右來車，但對方車速很快，就撞上我。」為
    證，顯見被告左轉有打方向燈且減速查看，被告已盡相關注
    意義務，並無過失。
　㈡原告當時向員警表示並無受傷，無須就醫，原告臨訟為脫免
    賠償責任，反以不實內容為請求，所提之證據亦屬無據，故
    原告本件之請求為無理由。對原告請求項目、金額反駁如下
    ：
　　⒈醫療費用：
　　　⑴原告徒以急診病歷、彰化基督教醫療財團法人二林基督
        教醫院（下稱二基醫院）之診療紀錄及本件刑事判決，
        主張確受有系爭傷害，然依最高法院86年度台上字第20
        60號判決意旨，刑事判決之認定尚無從拘束本件民事法
        院之認定，原告就其主張仍應提出相關證據。
　　　⑵就下背與骨盆挫傷、左側髖部挫傷部分：
　　　　本件車禍事故係於107年10月26日下午17時55分許發生
        ，原告當下向員警表示並無受傷，無須就醫。二基醫院
        急診病歷僅表示原告就診時主訴有上開傷勢，且其一般
        X光報告，記載股骨（Femur）、髖關節（Hip joint）
        、骨盆（Pelvis）均顯示為「無明顯斷裂線被發現（No
         obvious fracture line is seen）」，顯見原告客觀
        上並無受有下背與骨盆挫傷、左側髖部挫傷之事實，復
        依二基醫院於109年3月2日回函，亦可證明原告提出診
        斷證明之內容，均係為原告主訴，客觀上並無此傷害，
        則原告受有下背與骨盆挫傷、左側髖部挫傷是否與其舊
        疾無關，是否確與本件車禍相關，究非無疑，難以遽認
        與本件車禍有因果關係。再者，原告後續遲至107年10
        月29日方至二基醫院中醫部就診，依一般經驗法則判斷
        ，中醫治療係屬慢性長期調理，理應不包括發生車禍後
        受傷之急性治療，原告至中醫部就診顯然違反一般經驗
        法則。
　　　⑷就耳鳴、感音性聽力障礙傷害部分：
　　　　原告迄今均未就其確實因本件車禍受有耳鳴、感音性聽
        力障礙傷害，盡其說明、舉證之責。惟依據臺中榮總鑑
        定結果已明確表示「本院另有安排耳部電腦斷層檢查，
        未見因撞擊造成的耳部結構異常，故無法佐證陳泰安先
        生的聽力損失與耳鳴和本次撞擊的相關性。」、「本案
        安排電腦斷層，主要排除因車禍造成內耳骨折導致的『
        感音性聽力障礙』」，復參酌二基醫院函覆稱：「無法
        判斷是否為車禍造成」等語，均徵原告現有之感音性聽
        力障礙，無從認定與本件車禍之因果關係，原告又無從
        證明，並輔以感音性聽力障礙發生原因有多種可能，原
        告先前即有感染之情，實難遽認原告之感音性聽力障礙
        與本件車禍因果關係。
　　　⑸另觀諸原告所提出醫療費用單據，原告所就診科別，為
        中醫部、神經外科、耳鼻喉暨頭頸部、胸腔外科等，並
        非全部屬於下背與骨盆挫傷、左側髖部挫傷部分就醫費
        用，除感音性聽力障礙傷害與本件車禍無關外，胸腔外
        科與本件下背與骨盆挫傷、左側髖部挫傷之傷勢，更無
        關連，原告卻自108年2月18日開始，為期兩周，持續於
        每一平日至胸腔外科全自費看診，其中原因實屬有疑。
        而於扣除他人之醫療費用360元後，原告主張之醫療費
        用總計應為28,250元。
　　⒉勞動能力損失：
　　　原告聽力減損與本件車禍間並無因果關係，自非原告所稱
      車禍受有損害之情形。更況，原告所聲稱因此所造成勞力
      減損10%，亦僅屬原告臆測，並無可支撐論述之依據，亦
      非可採。
　　⒊精神慰撫金：　
　　  按原告提供在職證明，可知於本案發生後，原告仍正常上
      下班，足可證明其身心狀況尚可繼續正常工作，故原告聲
      稱因本案傷害而請求慰撫金之主張，亦不可採等語。
　㈢並聲明：原告之訴駁回。如受不利判決，願供擔保請求免於
    假執行。　 
三、本院之判斷：
　㈠原告主張被告行經無號誌丁字路口欲左轉彎時，應暫停讓直
    行車先行，竟未暫停禮讓左方直行車先行，即貿然左轉彎行
    駛，致兩車發生碰撞，應負至少八成以上肇事責任等語，為
    被告所否認，並以：被告之機車前已有2輛機車連續左轉，
    原告既已見連續車隊，自應減速行駛並採取必要安全措施，
    然原告仍超速行駛，以致發生本件車禍，被告當時左轉有打
    方向燈，並且減速查看，已盡相關注意義務，係因原告車速
    過快，而肇致本件車禍事故發生，故被告並無過失等語置辯
    。是本件首應審究者為被告就本件車禍事故之發生是否具有
    過失？經查：
　  ⒈按因故意或過失，不法侵害他人之權利者，負損害賠償責
      任；故意以背於善良風俗之方法，加損害於他人者亦同；
      汽車、機車或其他非依軌道行駛之動力車輛，在使用中加
      損害於他人者，駕駛人應賠償因此所生之損害，民法第18
      4條第1項前段、第184條第2項、第191條之2前段定有明文
      ；次按行至無號誌亦未設標誌、標線或號誌劃分幹、支線
      道之交岔路口，於車道數相同時，轉彎車應暫停讓直行車
      先行，道路交通安全規則第102條第1項第7款亦定有明文
      。查被告係領有普通重型機車駕駛執照之人，其對上開規
      定應知之甚詳，而負有依上揭交通法規行駛之注意義務。
      依偵查卷附道路交通事故現場圖、道路交通事故調查報告
      表㈠及現場暨監視錄影畫面翻拍照片所示（見臺灣彰化地
      方檢察署108年度偵字第2350號卷第45頁至第47頁、第71
      頁至第93頁，下稱偵查卷），本件車禍事故之交岔路口並
      無號誌亦未設標誌、標線或號誌劃分幹、支線道，而被告
      與原告行駛方向之車道數相同（均未繪設車道線，亦無路
      面邊線），則依前開道路交通安全規則之規定，行駛至該
      路口時，被告之左轉彎車應暫停讓原告之直行車先行，以
      維道路交通安全。
　  ⒉經本院刑事庭勘驗現場監視器錄影畫面，勘驗結果略以：
      「畫面一開始，車牌號碼000-000號之機車向畫面上方（
      對照卷內現場圖為北方）直行通過。於17：51：01處，畫
      面左方出現車牌號碼000-000號之機車，車頭向左轉彎後
      ，向畫面上方（對照卷內現場圖為北方）直駛通過。於17
      ：51：10處，畫面之光線由昏暗轉亮；於17：51：11處，
      畫面左方出現一輛機車，後座搭載一位乘客（車牌號碼00
      0-000號，下稱甲車），向畫面右方（對照卷內現場圖為
      東方）行駛，甲車未見有暫停之動作，此時，畫面左上角
      出現疑似另一車之車燈光線。於17：51：12處，一部直行
      機車（下稱乙車）撞擊甲車之左側，甲車車身因而往右傾
      後倒地，甲車因此從畫面中央位移至畫面的右側，甲車騎
      士與乘客亦倒地消失於畫面，乙車則倒在甲車之左側方，
      乙車騎士亦倒地，甲車左車尾閃著紅燈，甲車之車身幾乎
      消失於畫面。於17：51：17處，畫面顯示，乙車騎士自地
      上坐起，並坐在地上移動身體而消失於畫面，陸續有其他
      人至甲車與乙車碰撞地點協助處理，至17：52：22處，畫
      面結束。」等情有本院刑事庭勘驗筆錄在卷可稽（本院10
      8年度交易字第433號卷二第98頁至第99頁，下稱刑案卷）
      ，可知被告左轉時，確實並未有何暫停禮讓直行車先行之
      舉。而當時天候晴、夜間有照明、柏油路面、乾燥、無缺
      陷、無障礙物、視距良好，並無不能注意之情事，詎被告
      其騎乘前開機車，行經無號誌交岔路口左轉彎時，竟未依
      上開規定暫停讓直行車先行，未遵守道路交通安全規則而
      肇事，因而致原告受傷之結果，為肇事主因，足認被告之
      行為顯有過失甚明。本件車禍事故於本院刑事案件審理時
      ，曾囑託交通部公路總局臺中區監理所彰化縣區車輛行車
      事故鑑定委員會鑑定，及交通部公路總局車輛行車事故鑑
      定覆議會0000000案覆議（刑案卷一第63頁至第65頁），
      亦與本院上開認定為相同之意見。至於原告固具有過失而
      為肇事次因，則係屬過失相抵與否之問題（詳后述），尚
      無從因此解免被告之過失責任。
　  ⒊汽車駕駛人對於防止危險發生之相關交通法令之規定，業
      已遵守，並盡相當之注意義務，以防止危險發生，始可信
      賴他人亦能遵守交通規則並盡同等注意義務。若因此而發
      生交通事故，方得以信賴原則為由免除過失責任（最高法
      院84年度台上字第5360號判決意旨參照）。被告既因有疏
      未注意暫停讓直行車先行之過失，而肇致本件車禍事故，
      業經本院認定如前，則被告顯無信賴原則之適用。是被告
      辯稱伊轉彎前業已顯示方向燈並減速查看，已盡相關注意
      義務，並無過失等語，顯不可採。
　  ⒋綜上事證以析，被告就本件車禍之發生有過失甚明，並使
      原告受有系爭傷害等事實，均堪認定。此外，被告關於本
      件車禍事故之發生有過失，所涉過失傷害之犯行，亦經本
      院刑事庭以108年度交易字第433號案卷判決判處有期徒刑
      參月，有相符之判決書、相關診斷證明書在卷為證，並經
      本院調閱前開案卷之影本在卷可稽，自係真實可採。從而
      ，原告依侵權行為之法律關係，請求被告應賠償原告所受
      之損害，自係合法有據。
　㈡按當事人主張有利於己之事實者，就其事實有舉證之責任，
    但法律別有規定，或依其情形顯失公平者，不在此限，民事
    訴訟法第277條定有明文。次按不法侵害他人之身體或健康
    者，對於被害人因此喪失或減少勞動能力或增加生活上之需
    要時，應負損害賠償責任；不法侵害他人之身體、健康、名
    譽、自由、信用、隱私、貞操，或不法侵害其他人格法益而
    情節重大者，被害人雖非財產上之損害，亦得請求賠償相當
    之金額，民法第193條第1項、第195條第1項亦分別定有明文
    。又按侵權行為之債，固以有侵權之行為及損害之發生，並
    二者間有相當因果關係為其成立要件（即「責任成立之相當
    因果關係」）。惟相當因果關係乃由「條件關係」及「相當
    性」所構成，必先肯定「條件關係」後，再判斷該條件之「
    相當性」，始得謂有相當因果關係，該「相當性」之審認，
    必以行為人之行為所造成之客觀存在事實，為觀察之基礎，
    並就此客觀存在事實，依吾人智識經驗判斷，通常均有發生
    同樣損害結果之可能者，始足稱之；若侵權之行為與損害之
    發生間，僅止於「條件關係」或「事實上因果關係」，而不
    具「相當性」者，仍難謂該行為有「責任成立之相當因果關
    係」，或為被害人所生損害之共同原因（最高法院101年度
    台上字第443號判決意旨參照）。　　
　㈢兩造於前揭時、地發生車禍，致原告身體權及健康權遭被告
    侵害，已構成侵權行為乙節，已足認定。原告主張受有下背
    和骨盆挫傷、左側髖部挫傷、耳鳴、感音性聽力障礙等傷害
    ，請求被告賠償。茲就原告請求項目，分述如下：　
　  ⒈醫療費用部分：
　　  ⑴經查，原告於發生本件車禍事件當日18時24許，即前往
        二基醫院急診，當時即已主訴因發生車禍，致左腳及左
        大腿痛，嗣於107年10月29日，再前往上開醫院就診，
        並主訴「前幾天車禍、鼠蹊部痠痛，晨起無力痠痛感、
        爬起來無力感、大腿難控制感，無法控制到腳踝，行走
        拖行。左手痠痛無力，左肩疼痛無力，左腳下肢感覺異
        常（冷熱），車禍後左耳高頻耳鳴」等語，且經醫師診
        斷患有下背和骨盆挫傷、左側髖部挫傷之傷害、建議至
        神經外科檢查，而後前往神經外科就診等情，有二基醫
        院診斷證明書、門診收據、病歷資料在卷可參（見附民
        卷第9、21-37頁、刑案卷二第69-80頁）。觀諸原告於
        車禍後之就醫歷程，尚屬密接連續，且原告所受之「下
        背和骨盆挫傷、左側髖部挫傷」係經醫師理學檢查後所
        為之診斷，非僅依患者主訴即為如此之診斷，亦據二基
        醫院以109年3月2日一Ｏ九彰基二字第1090200063號函覆
        本院在卷（見刑案卷一第314頁），雖被告以原告於107
        年10月29日是前往中醫部就診違反一般經驗法則等語為
        辯，然原告如因前開傷勢仍有疼痛，認有以敷藥治療必
        要，選擇由中醫師治療，並無違反一般經驗法則之情，
        且原告係經中醫部就診後，經醫師建議始至神經外科檢
        查，可知原告並不知其所受傷勢之緊急性，復參以前開
        勘驗監視錄影畫面結果，可知車禍當時兩車發生碰撞力
        道甚鉅，致原告人車倒地，則原告因撞擊路面而受有下
        背和骨盆挫傷、左側髖部挫傷等傷害，尚合於醫學常理
        及經驗法則。是原告主張受有下背和骨盆挫傷、左側髖
        部挫傷而花費醫療費用2,060元（中醫部1,030元+神經
        外科1,030元），依前開說明，原告此部分請求自屬有
        據，應予准許。
　　  ⑵原告雖以前詞主張其因本件車禍事故，受有耳鳴、感音
        性聽力障礙等傷害，有二基醫院診斷證明書、醫療收據
        在卷為憑（附民卷第15-37頁）。並引用本院刑事庭108
        年度交易字第433號判決內容，主張原告係發生本件車
        禍後才發生感音性聽力障礙，與本件車禍有因果關係等
        情。惟按附帶民事訴訟經移送民事庭後，即屬獨立民事
        訴訟，其移送後之訴訟程序，應適用民事訴訟法，民事
        庭自得獨立調查事實，不受刑事訴訟所調查之證據及刑
        事訴訟判決所認定之事實之拘束。本院參酌先前依原告
        之聲請，函請臺中榮民總醫院鑑定「原告左、右耳聽力
        減損各幾分貝？原告感音性聽力障礙是否因本件車禍造
        成？勞動能力減損比例為何？」，該醫院分別以110年
        度11月9日中榮醫企字第1104203726號函、111年度4月2
        7日中榮醫企字第1114201478號函覆稱：「陳泰安先生
        於民國000年0月00日至本院接受聽力檢查，然其檢查結
        果信效性不足（右耳43分貝、左耳55分貝），且檢查結
        果與他院檢查結果相距甚遠，是故本次聽力檢查結果無
        法作為病情佐證。本院另有安排耳部電腦斷層檢查，未
        見因撞擊造成的耳部結構異常，故無法佐證陳泰安先生
        的聽力損失與耳鳴和本次撞擊的相關性。」、「㈠如上
        次回函內容描述，陳先生於本院聽力檢查結果與他院差
        異過大，無法判斷陳先生於本院聽力檢查結果是否可信
        。一般而言，如結果是可信的，一次聽力測驗即可判定
        是否有無感音性聽力損失。㈡感音性聽力障礙個案，大
        部分不會在電腦斷層檢查中發現異常，本案安排電腦斷
        層，主要排除因車禍造成內耳骨折導致的感音性聽力障
        礙。㈢如原告能完全配合聽力檢查，即可判定有無感音
        性聽力障礙，如測試結果不穩定，建議再佐以Stenger 
        檢查，腦幹聽性反應、耳聲傳射…等檢查，來協助判斷
        原告的聽力狀態。」等語。有該函在卷可考（見本院卷
        第195-197、237-239頁）。復參酌二林基督教醫院先前
        以109年1月13日一Ｏ九彰基二字第1090100023號函、109
        年7月13日一Ｏ九彰基二字第1090700032號函暨檢附之醫
        師回覆單函覆本院刑事庭之函文：「依據聽力檢查結果
        ，患者聽力損失為感音性聽力障礙，屬於聽神經損傷所
        造成，可能原因很多，無法判斷是否為車禍造成。感音
        性聽力障礙為聽神經損傷所造成的聽力障礙，一般來說
        超過半年後，復原的機會較低。」、「可能原因很多，
        都有可能，也可能同時有多種原因，無法判斷來源。」
        等語，亦有該函文在卷足核（見刑案卷一第187頁、卷
        二第117頁至第119頁）。可徵原告患有感音性聽力障礙
        之原因多端，縱原告於本件車禍事故前未有相關就醫紀
        錄，於發生本件事故始需至相關醫療院所就醫，惟依據
        上開鑑定結果，尚無法判定原告罹患感音性聽力障礙之
        原因，無從逕認原告罹患感音性聽力障礙，全然係因本
        件車禍事故所致。是依上揭說明，被告上開過失傷害行
        為，尚難認定必然足以促使原告罹患感音性聽力障礙結
        果之發生，二者間並不具相當因果關係，原告迄無提出
        其他事證可佐，難以採為對原告有利之認定，當予剃除
        此部分醫療費用支出。
　　　⑶至原告就診胸腔外科部分，亦經彰化基督教醫院於111年
        7月6日以一一一彰基病資字第1110700009號函覆本院：
        「依病歷記載，陳君自述，在車禍後出現左耳鳴，且逐
        漸加劇，於二林基督教醫院檢查診斷為感覺神經性聽力
        喪失，故轉介至本院諮詢高壓氧之治療。」等語。有該
        函文在卷足核（見本院卷第277頁）。是原告就診胸腔
        外科係為治療感音性聽力障礙，此部分醫療費用支出，
        亦應予剃除。
　　　⑷綜上，關於醫療費用部分，原告僅得請求2,060元。
　⒉勞動能力損失：
　  經查，原告主張左耳聽力喪失28分貝、右耳聽力喪失13分貝
    ，受有勞動能力減損10%即817,036元之損害等情，原告雖聲
    請鑑定原告之勞動能力減損程度，惟本件經鑑定醫院回覆無
    法進行鑑定，且業經本院認定原告罹患感音性聽力障礙結果
    與本件車禍事故之發生，二者間並不具相當因果關係如上，
    核就此部分再無予鑑定之必要。從而，原告請求此部分勞動
    能力損失817,036元，難謂有理。
　⒊精神慰撫金：
　  按不法侵害他人之身體、健康、名譽、自由、信用、隱私、
    貞操，或不法侵害其他人格法益而情節重大者，被害人雖非
    財產上之損害，亦得請求賠償相當之金額，民法第195條第1
    項定有明文。復按慰藉金之賠償，須以人格權遭遇侵害，使
    精神上受有痛苦為必要，其核給之標準固與財產上損害之計
    算不同，然非不可斟酌雙方身分、資力與加害程度及其他各
    種情形核定相當之數額（最高法院51年台上字第223號裁判
    要旨參照）。原告因本件車禍事故，受有下背和骨盆挫傷、
    左側髖部挫傷，其精神受有痛苦，甚為顯然。衡諸原告自高
    級職業學校畢業，任職於嵩贊油封工業股份有限公司，有薪
    資及其他所得收入，名下並無不動產或汽車。另被告國中畢
    業，任職於愛民衛材股份有限公司，有薪資收入，名下有不
    動產及汽車，並因本件車禍事故亦受有左側股骨頸骨折、左
    側遠端股骨骨折、左側內外踝開放性骨折、左手壓砸傷併第
    四指遠端指骨斷裂及第五指近端骨折等傷害，業據兩造分別
    陳明，並有稅務電子閘門財產所得調件明細表在卷可參。審
    酌兩造之教育程度、職業、家庭情況、財產及經濟狀況、被
    告過失情節、兩造所受傷勢及其精神所受打擊之程度等一切
    情狀，本院認為原告請求慰撫金50萬元，尚嫌過高，應以1
    萬元為當。
　⒋綜上，原告因本件車禍事故所受損害應為12,060元（計算式
    ：2,060元+1萬元）。　
　㈣原告對於本件交通事故之發生，與有過失：
　　⒈按損害之發生或擴大，被害人與有過失者，法院得減輕賠
      償金額，或免除之，民法第217條第1項定有明文。
　　⒉次按行車速度，依速限標誌或標線之規定，無速限標誌或
      標線而行經無號誌之交岔路口，應減速慢行，作隨時停車
      之準備，此觀道路交通安全規則第93條第1項第2款之規定
      即明。經查，被告騎乘上開機車行經無號誌丁字路口左轉
      彎時，未依規定暫停讓直行車先行，未遵守道路交通安全
      規交通事故，為肇事主因，固有過失；然原告騎乘系爭機
      車，行經無號誌丁字路口，未減速慢行，做隨時停車之準
      備，為肇事次因，就本件車禍事故之發生亦與有過失，有
      行車事故鑑定覆議會覆議意見書、交通部公路總局108年1
      0月4日函各1份附卷可憑（見刑事卷第61-65頁），亦同此
      認定，是原告於本件交通事故之發生與有過失，即堪認定
      。參諸上開鑑定意見書及刑事案卷所載肇事分析內容，認
      為被告就本件交通事故之發生，應負較重之肇事責任，其
      過失比例為70%，而原告則應負擔30%之肇事責任。則以被
      告應負擔過失比例70%計算，原告主張因本件交通事故所
      受上開各項損害，得請求被告給付之金額合計為8,442元
      （計算式：12,060元x70%）。
　㈤被告對原告所負此損害賠償義務，係未定期限之給付，經原
    告起訴請求後迄今未付，應負遲延責任，依據民法第229條
    第2項、第233條第1項及第203條規定，原告於其所得請求被
    告給付之8,442元範圍內，併請求被告自起訴狀繕本送達（
    見附民卷第41頁）翌日即108年11月12日起至清償日止，按
    年息5％計付利息，於法亦為有憑。
五、綜上所述，原告依侵權行為法律關係，請求被告應給付8,44
    2元，及自108年11月12日起至清償日止，按週年利率5％計算
    之利息，為有理由，應予准許。逾此範圍之請求，為無理由
    ，應予駁回。
六、本件事證已臻明確，兩造其餘攻擊防禦方法及證據，經核與
    判決結果不生影響，爰不予調查及一一論列。
七、本件係依民事訴訟法第427條第2項規定適用簡易訴訟程序所
    為之判決，依民事訴訟法第389條第1項第3款規定，就原告
    勝訴部分，應依職權宣告假執行，毋庸再命原告提供擔保。
    被告就此部分聲請供擔保免為假執行，核無不合，爰酌定相
    當之擔保金額宣告之。　　　　　
八、又本件訴訟係原告提起刑事附帶民事訴訟，由本院刑事庭依
    刑事訴訟法第504條第1項規定移送前來，依同條第2項規定
    免繳納裁判費，惟於本院審理中另有函詢及鑑定費用之支出
    ，爰依民事訴訟法第79條，仍諭知訴訟費用負擔之比例，判
    決如主文。　　　　　　　　　
中　　華　　民　　國　　111 　年　　9 　　月　　7 　　日
                  民事第四庭    法　官　姚銘鴻
以上正本係照原本作成。
如對判決上訴，應於判決送達後20日內向本院提出上訴狀。如委
任律師提起上訴者，應一併繳納上訴審裁判費。
中　　華　　民　　國　　111 　年　　9 　　月　　8 　　日
                               書記官　楊美芳